臺灣臺中地方法院刑事判決　　　　　 100年度訴緝字第242號
公　訴　人　臺灣臺中地方法院檢察署檢察官
被　　　告　許金發
上列被告因違反廢棄物清理法案件，經檢察官提起公訴（99年度
偵字第12845號），被告於準備程序就被訴事實為有罪之陳述，
經告以簡式審判程序之旨，並聽取當事人意見後，合議庭裁定由
受命法官獨任進行簡式審判程序，本院判決如下：
    主    文
許金發共同未依領有廢棄物清除、處理許可證或核備文件，從事
廢棄物貯存、清除、處理，處有期徒刑壹年，減為有期徒刑陸月
，如易科罰金，以新臺幣玖佰元折算壹日。
    犯罪事實
一、許金發與林清圳（綽號「會長」，業經本院以93年度訴字第
    1122 號違反廢棄物清理法案件判決有期徒刑1年8月確定）
    、許庭緯（業經本院以90年度訴字第755號違反廢棄物清理
    法案件判決有期徒刑1年2月，緩刑3年確定）等3人明知公、
    民營廢棄物清除、處理機構經營廢棄物之貯存、清除或處理
    業務，應列明專業技術人員與貯存清除、處理之工具、方法
    、設備及場所，向地方主管機關申請核發許可證始得為之，
    許金發明知林清圳並未具備上開要件，亦未向地方主管機關
    申請許可證或核備文件，竟仍與林清圳、許庭緯基於共同違
    反廢棄物清理法之犯意聯絡，於民國（下同）89年10月5日
    起至同年11月11日前之某不詳時間，以日薪新台幣（下同）
    7000元之報酬，受林清圳僱請在臺灣糖業股份有限公司、林
    佳儀、李陳秀女及蔡金福等人共有之坐落臺中市○○段第
    454地號土地，以挖土機於該處挖掘長約9公尺、寬3公尺、
    深5公尺之坑洞（下簡稱系爭地點），並負責以挖土機將運
    來之事業廢棄物予以掩埋，許庭緯則以日薪2000元之報酬受
    林清圳僱用於該處看管挖土機，及負責向前來倒垃圾之司機
    收取每輛車9000元之傾倒費用。嗣於89年11月13日凌晨4時
    30分許，適有姚永良（業經本院以90年度訴字第755號違反
    廢棄物清理法案件判決有期徒刑1年4月確定）駕駛前車牌號
    碼NM-775號、後車牌號碼SY-98號之貨運引曳車，後附載其
    甫於前1日在台北縣五股鄉○○路某不詳處所以每台車2萬
    5000元之代價，受託將載運之紙漿、紙屑等一般事業廢棄物
    約30公噸予以清除、處理，姚永良竟於附載完畢後，駕車自
    台北縣五股鄉將該批紙漿、紙渣運送至系爭地點，正當其將
    車斗傾斜將車內紙漿等廢棄物欲傾倒入該坑洞時，為警會同
    台中市環境保護局人員當場查獲許庭瑋、姚永良，許金發見
    警員取締，心生畏懼而逃離現場，嗣經通知始到警局應訊而
    得知上情。
三、案經本院審理90年度訴字第755號違反廢棄物清理法案件時
    告發臺中地方法院檢察署檢察官偵查起訴。
    理    由
一、查本件被告所犯，非死刑、無期徒刑、最輕本刑為3年以上
    有期徒刑之罪，或高等法院管轄第一審之案件，被告許金發
    （下稱被告）於準備程序中，就前揭被訴事實為有罪之陳述
    ，經受命法官告以簡式審判程序之旨，並聽取被告與公訴人
    之意見後，本院認無不得或不宜改依簡式審判程序進行之處
    ，爰依刑事訴訟法第273條之1第1項、第284條之1，經合議
    庭評議後，裁定本件由受命法官獨任進行簡式審判程序，是
    本件之證據調查，依刑事訴訟法第273條之2規定，不受同法
    第159條第1項、第161條之2、第161 條之3、第163條之1及
    第164條至170條規定之限制，合先敘明。
二、上開犯罪事實，業據被告於本院準備程序中及審理時均坦白
    認罪，核與證人姚永良、曾茂益（姚永良雇請之司機）、蔡
    火城（出租挖土機予被告之人）、楊正章（台中市警察局第
    四分局偵查員）、許庭瑋、蔡金福（土地共有人之一）、高
    汝錫（土地共有人之一台糖公司技術員）、林佳儀（土地共
    有人之一）、林清圳、王榮華（台中市環保局人員）等分別
    於警詢時及檢察官訊問中證述相符，復有地籍圖謄本、重機
    出租合約書、保管條、車籍作業系統─查詢認可資料（車號
    SY-98營業拖車、車號NM-775特營大貨）、查扣物品明細清
    單、職務報告、查獲現場圖、臺中市環保局稽查紀錄管制單
    、廢棄物稽查紀錄保管條、領據、收據（許金發駕駛之「黑
    貓廠牌、113M-320型式挖土機1部」）、現場照片16張、臺
    中市環保局90.01.03九○環稽字第○九一號函：姚永良等於
    本市○○區○○段第0453號土地傾倒掩埋廢棄物乙案，本局
    於89.12.07當天已會同環保警察要求挖土機所有人將現場清
    理並恢復原狀，回復原狀之現場照片4張（見89年度偵字第
    18664號卷第42、43、48、49~52、80~82、87~94、135~137
    頁）、土地登記謄本(西屯區○○段0000-0000地號）、台中
    市政府90年4月27日九十府經農字第五四八○三號函：本市
    ○○區○○段454地號(重測地號為林厝段440-34地號)土地
    ，業經行政院核定為山坡地）（見90年度訴字第755號卷第
    23~26頁）在卷可證，堪認被告上開自白確與事實相符，足
    以採信。本件事證明確，被告犯行洵堪認定。
三、新舊法比較之說明：
（一）刑法第2條第1項之規定：
      查被告行為後，刑法第2條第1項業於94年2月2日修正公布
      ，並自95年7月1日起施行。修正後刑法第2條第1項規定，
      已將新舊法律適用之「從新從輕」原則，改採「從舊從輕
      」原則，而此規定僅係規範行為後法律變更所生新舊法律
      比較適用之準據法，並非實體刑罰法律，自不生行為後法
      律變更之比較適用之問題，應逕行適用新法第2條第1項之
      規定，為「從舊從輕」之比較，合先敘明。
（二）刑法第28條共犯之規定：
      被告行為後，刑法第28條亦經本次修法修正，修正前刑法
      第28條規定：「二人以上共同『實施』犯罪之行為者，皆
      為共同正犯。」，修正後刑法第28條則係規定：「二人以
      上共同『實行』犯罪之行為者，皆為共同正犯。」，而將
      舊法之「實施」修正為「實行」。而原「實施」之概念，
      包含陰謀、預備、著手及實行等階段之行為，修正後即明
      文規定僅共同實行犯罪行為始成立共同正犯。是新法共同
      正犯之範圍縮小，排除陰謀犯、預備犯之共同正犯。經比
      較新舊法之規定，新法於本件並無較有利於被告之情形。
      （註：行為後法律有無變更，端視所適用處罰之成罪或科
      刑條件之實質內容，修正前後法律所定要件有無不同而斷
      。新舊法條文之內容有所修正，除其修正係無關乎要件內
      容之不同或處罰之輕重，而僅為文字、文義之修正或原有
      實務見解、法理之明文化，或僅條次之移列等無關有利或
      不利於行為人，非屬該條所指之法律有變更者，可毋庸依
      該規定為新舊法之比較，而應依一般法律適用原則，適用
      裁判時法外，即應適用刑法第2條第1項之規定，為「從舊
      從輕」之比較，故刑法第28條共犯之要件，既因此而有變
      動，自屬行為後法律有變更，而非僅屬文字修正，應有新
      舊法比較適用之問題；最高法院著有96年度台上字第6651
      號判決可供參照）。
（三）刑法第41條第1項之規定：
      被告行為後，刑法第41條第1項易科罰金之規定易於同次
      修法修正，修正前之刑法第41條第1項前段規定：「犯最
      重本刑為5年以下有期徒刑以下之刑之罪，而受6個月以下
      有期徒刑或拘役之宣告，因身體、教育、職業、家庭之關
      係或其他正當事由，執行顯有困難者，得以1元以上3元以
      下（按指銀元）折算1日，易科罰金。」，又被告行為時
      之易科罰金折算標準，廢止前罰金罰鍰提高標準條例第2
      條前段規定，就其原定數額提高為一百倍折算一日，則本
      件被告行為時之易科罰金折算標準，應以銀元3百元即新
      台幣9百元折算為1日。惟修正後之刑法第41條第1項前段
      則規定：「犯最重本刑為5年以下有期徒刑以下之刑之罪
      ，而受6個月以下有期徒刑或拘役之宣告者，得以新臺幣1
      千元、2千元或3千元折算1日，易科罰金。」。比較修正
      前後之易科罰金折算標準，新法並無較有利於行為人之情
      形，故本件應適用被告行為時之修正前刑法第41條第1項
      前段及罰金罰鍰提高標準條例第2條規定，定其折算標準
      。
（四）綜上，整體綜合比較修法前、後之差異，仍以修正前之規
      定較有利於被告，依刑法第2條第1項前段之規定，應一體
      適用修正前刑法之相關規定予以處斷。至於易刑處分部分
      ，易科罰金之折算標準並不包括在上開最高法院刑事庭會
      議決議之「綜其全部罪刑之結果而為比較」之範圍，應逕
      依刑法第2條第1項之規定，就易科罰金折算標準部分適用
      修正前刑法第41條第1項前段之規定（最高法院96年度台
      非字第八五號刑事判決、臺灣高等法院暨所屬法院95 年
      法律座談會刑事類第3號、第6號法律問題研討結果參照）
      ，附此敘明。
（五）另廢棄物清理法第22條第2項第4款之內容，業經修正為第
      46條第4款：「有下列情形之一者，處一年以上五年以下
      有期徒刑，得併科新臺幣三百萬元以下罰金：
      一、任意棄置有害事業廢棄物。
      二、事業負責人或相關人員未依本法規定之方式貯存、清
          除、處理或再利用廢棄物，致污染環境。
      三、未經主管機關許可，提供土地回填、堆置廢棄物。
      四、未依第四十一條第一項規定領有廢棄物清除、處理許
          可文件，從事廢棄物貯存、清除、處理，或未依廢棄
          物清除、處理許可文件內容貯存、清除、處理廢棄物
          。
      五、執行機關之人員委託未取得許可文件之業者，清除、
          處理一般廢棄物者；或明知受託人非法清除、處理而
          仍委託。
      六、公民營廢棄物處理機構負責人或相關人員、或執行機
          關之人員未處理廢棄物，開具虛偽證明。」。
      比較修正前後之「未依領有廢棄物清除、處理許可（證或
      核備）文件，從事廢棄物貯存、清除、處理罪」，舊法規
      定得併科之罰金刑為「ㄧ百萬元以下罰金」，較新法規定
      之「三百萬元以下罰金」為輕，是本件應適用被告行為時
      之舊法即修正前廢棄物清理法第22條第2項第4款規定予以
      論處。
四、查被告未依廢棄物清理法第20條規定領有廢棄物清除、處理
    許可證或核備文件，竟從事廢棄物貯存、清除、處理，係犯
    修正前廢棄物清理法第22條第2項第4款之罪。被告與許庭瑋
    、林清圳間，彼此就違反廢棄物清理法犯行間，具有犯意聯
    絡與行為分擔，俱為共同正犯。爰審酌被告未曾受有期徒刑
    宣告之前科品行（參卷附臺灣高等法院被告前案紀錄表）、
    國小肄業之智識程度、經濟貧寒之生活狀況（見警卷被告警
    詢筆錄受詢問人資料），渠未經領得許可證件，即任意傾倒
    垃圾，污染社會環境至深且鉅，危及民眾健康，動機及目的
    只為賺取一己私利，毫無重視群體及整個自然環境之維護，
    所生環境危害不可謂不深，所犯實可非議，惟考其犯後坦承
    犯行，犯後態度良好等一切情狀，量處如主文所示之刑。又
    被告犯罪之時間係於96年4月24日以前，應依中華民國九十
    六年罪犯減刑條例第2條第1項第3款規定減其宣告刑二分之
    一，並依同條例第9條併諭知易科罰金之折算標準。
五、據上論斷，應依刑事訴訟法第273條之1第1項、第299條第1
    項前段，修正前廢棄物清理法第22條第2項第4款，刑法第2
    條第1項、第11條前段，修正前刑法第28條、第41條第1項前
    段，罰金罰鍰提高標準條例第1條前段，修正前罰金罰鍰提
    高標準條例第2條，現行法規所定貨幣單位折算新臺幣條例
    第2條，中華民國九十六年罪犯減刑條例第2條第1項第3款、
    第7條、第9條，判決如主文。
本案經檢察官戚瑛瑛到庭執行職務。
中    華    民    國    100    年    9    月    15    日
                  刑事第一庭   法  官   廖  穗  蓁
以上正本證明與原本無異。
如不服本判決應於收受送達後10日內向本院提出上訴書狀，並應
敘述具體理由；其未敘述上訴理由者，應於上訴期間屆滿後20日
內向本院補提理由書（均須按他造當事人之人數附繕本）「切勿
逕送上級法院」。
告訴人或被害人對於判決如有不服具備理由請求檢察官上訴者，
其上訴期間之計算係以檢察官收受判決正本之日期為準。
                               書記官   許  靜  茹
中    華    民    國    100    年    9    月    15    日
附錄本案論罪科刑法條
修正前廢棄物清理法第22條第2項第4款
違反第8條、第13條第1項、第4項至第7項、第15條、第18條、第
20條及第21條之規定，因而致人於死者，處無期徒刑或7年以上
有期徒刑，得併科5百萬元以下罰金；致重傷者，處3年以上10年
以下有期徒刑，得併科3百萬元以下罰金；致危害人體健康導致
疾病者，處5年以下有期徒刑，得併科2百萬元以下罰金。
有左列情形之一者，處1年以上5年以下有期徒刑，得併科1百萬
元以下罰金︰
一  任意棄置有害事業廢棄物者。
二  事業機構未依本法規定之方式貯存、清除、處理或再利用廢
    棄物，致污染環境者。
三  未經主管機關許可，提供土地回填、堆置廢棄物者。
四  未依第20條規定領有廢棄物清除、處理許可證或核備文件，
    從事廢棄物貯存、清除、處理，或未依廢棄物清除、處理
    許可證或核備文件內容貯存、清除、處理廢棄物者。
五  執行機關委託未取得許可證之公、民營廢棄物清除、處理機
    構，清除、處理一般廢棄物者；或明知受託人非法清除、處
    理而仍委託者。
六  公、民營廢棄物處理機構或執行機關未處理廢棄物，開具虛
    偽證明者。
無許可證經營廢棄物清除、處理為常業者，處3年以上10年以下
有期徒刑，得併科3百萬元以下罰金。
法人之負責人、法人或自然人之代理人、受僱人或其他從業人員
因執行業務犯第1項、第2項之罪者，除處罰其行為人外，對該法
人或自然人科以罰金。
依本法規定有申報義務，明知為不實之事項而申報不實或於業務
上作成之文書為虛偽記載者，處3年以下有期徒刑、拘役或科或
併科50萬元以下罰金。
科罰金時，應審酌犯罪所得之利益。如所得之利益超過罰金最多
額時，得於所得利益2倍之範圍內酌量加重。
對於違反本法之行為，民眾得敘明事實或檢具證據資料，向所在
地執行機關或主管機關檢舉。
主管機關或執行機關對於前項檢舉，經查證屬實並處以罰鍰者，
其罰鍰金額達一定數額時，得以罰鍰金額收入之一定比例，提充
檢舉獎金。檢舉及獎勵辦法由中央主管機關定之。
主管機關或執行機關為前項查證時，對檢舉人之身分應予保密。
事業機構清理廢棄物所生之費用應予財稅減免。凡遵守本法有關
規定，績效優良者，應予獎勵，其辦法由中央主管機關定之。